臺灣臺中地方法院民事裁定　　　　　　 100年度家抗字第54號
抗　告　人　韋如芳
代　理　人　黃幼蘭律師
相　對　人　秋龍
代　理　人　李進建律師
上列抗告人因與相對人間聲請改定未成年人監護人等事件，對於
中華民國一百年五月三日本院九十九年度監字第四一一號裁定提
起抗告，本院裁定如下：
    主  文
抗告駁回。
抗告人得依附表所示之時間、方式及應遵守事項與兩造所生未成
年子女藶庭、帛壬會面交往。
抗告程序費用由抗告人負擔。
    理  由
壹、本事件經本院審酌全案卷證，認原法院裁定之結果，經核於
    法要無不合，應予維持，並引用原裁定記載之事實及理由。
貳、抗告意旨除與原法院陳述相同，並經原裁定理由詳予論述駁
    斥，不再贅敘者外，抗告意旨另略以：
一、相對人對二名子女有下列未盡保護教養義務及不利之情事：
  (一)觀諸原審訪視調查結果指出，相對人之優勢僅在於經濟能力
    ，而抗告人在親子關係上則顯然有優勢，在訪視過程中，抗
    告人所表達的均是與子女相處之狀況，且與子女多以溝通方
    式對話，相對人則僅在說明自己個人能力之表現，與子女互
    動及溝通之話題有限。
  (二)相對人曾向二名子女說：「錢都被抗告人拿走」，此有藶
    庭於原審一百年三月七日之證述可憑，然事實上並非如此，
    相對人此種不當之言語，顯然已影響二名子女對事物之判斷
    ，更使二名子女對事情之真正與否產生不當偏差。
  (三)相對人及其二姐於抗告人與子女會面後送回子女時，即當場
    搜子女口袋，若有從抗告人那裡拿回來之物品，均遭相對人
    及其二姐當場丟掉，是相對人之不當行為（包含言教、身教
    ），導致子女有偏差行為。
  (四)相對人曾對藶庭說如果回去抗告人那邊住，以後長大就不
    能回來跟弟弟分錢，帶給子女莫大壓力，亦造成子女觀念偏
    差。
  (五)此外，相對人雖於原審提出光碟，主張藶庭返回抗告人之
    車上後二十分鐘後，再下車即有偏差行為，然兩造該影片為
    相對人片面擷取，相對人或其家人是否故意以不當言行造成
    藶庭反彈情緒，顯有可疑，且兩造離婚前，子女由抗告人
    親自照顧並無偏差行為發生，然相對人僅照顧子女一年多，
    子女即有此行為，可見相對人不當言教、身教，嚴重影響子
    女之身心發展。
  (六)抗告人片面決定於一百年暑假（六月二十九日）將二名子女
    帶至大陸，抗告人於暑假時僅與子女會面九天，相對人行使
    監護權太過恣意，未尊重抗告人，亦未顧全二名子女與抗告
    人互動交流之感情需求。
  (七)兩造離婚後，相對人對抗告人之態度相當不友善，且對於二
    名子女均以物質、零用錢等方式予以威脅：相對人告知子女
    於開庭時，不能去抗告人這裡，如果沒有跑去抗告人那裡，
    錢都是子女的；子女與抗告人會面後總不願與抗告人分開，
    相對人竟跟小孩說不能哭著不要回去，如果哭的話要扣零用
    錢，或者不可以去夜市打彈珠，或者今晚要自己睡等等。
  (八)抗告人於本件抗告事件中提呈子女一再表示很想跟抗告人一
    起住的錄音檔案後，相對人於收受繕本後，竟一再強迫小孩
    聽取該錄音檔案，並一再逼問子女：這是你說的嗎？這是你
    說的嗎？使小孩對於很想跟抗告人一起住之想法與期盼，再
    也不敢表示，益證相對人對於子女以言語、精神暴力之方式
    ，換取小孩對抗告人靜默、對抗告人壓抑情感，此等錯誤之
    教養方式，顯然影響子女之身心發展。
二、兩造子女之真正想法：抗告人探視子女時，二名子女即多次
    向抗告人表示想跟抗告人同住；於原審一百年三月七日審理
    時，藶庭進入法庭就緊緊拉著抗告人的手、靠著抗告人身
    體，至證述完畢，就急著找媽媽，甚至多次直接於庭上陳述
    要媽媽、不要跟媽媽分開，當時相對人亦在場，藶庭顯然
    較依賴抗告人；二名子女於一百年四月三日與抗告人會面時
    ，竟向抗告人表示：如果沒辦法回來那你要繼續喔，一定要
    一直爭一直爭，則自幼即由抗告人照顧之子女，和抗告人感
    情甚深，對抗告人在生活與情感上之需要，顯更勝於相對人
    。
三、另抗告人提出本件聲請時，相對人即對抗告人提出返還不當
    得利之訴訟，要求抗告人返還代墊之扶養費，並向抗告人表
    示，若抗告人撤回本件聲請，相對人亦會撤回不當得利之訴
    訟，再者，上開不當得利案件宣判後，抗告人於收受判決書
    後即透過律師向相對人詢問匯款帳戶，然經抗告人之律師多
    次聯繫，相對人均不願提供帳戶，並陳稱：「不是真心想要
    跟抗告人要這筆錢、也不缺這筆錢」云云，顯似故意刁難抗
    告人，相對人之不友善態度，可見一斑，此對子女顯非有利
    。
四、綜上，相對人之行為，不論於言教、身教，對於子女正值心
    智發展學習之重要時刻，均非適當之教養，且非友善之父母
    、欠缺監護人應有之正確態度，此對子女並非有利，爰依法
    提出抗告，請求予廢棄原裁定。退萬步言，倘本院駁回抗告
    ，亦請求定抗告人與子女之探視方式等語。
參、相對人除援引於原審所為之主張外，並補稱：
一、抗告人所陳相對人對子女不利之狀況、對子女不瞭解並不實
    在，相對人盡心盡力照顧二名子女，並非僅有經濟上之優勢
    。抗告人現在白天上班到晚上，子女上下學、上半天課、安
    親班課業輔導均無法接送，僅有可能於晚上時間相伴，反觀
    相對人住家即公司，倘由相對人監護，上開時間均得接送子
    女，更可於晚上時間相伴至子女就寢；且相對人可給予子女
    較優勢之經濟資源、教育資源，此在現今社會競爭之現狀下
    確屬必要；又相對人自離婚後至今，均穩定為帛壬就醫追
    蹤，此即相對人身為父親對子女之愛。
二、兩造離婚前子女並無異狀，子女之異狀係發生在提起本件訴
    訟時，只要子女回抗告人家裡兩天，就開始不去上課，原審
    時，幼稚園老師表示只要抗告人來看過，帛壬就開始產生
    異狀，不唸書、哭鬧。
三、抗告人要相對人之帳戶，相對人不提供之理由係當時不需要
    十六萬元，相對人瞭解抗告人之經濟狀況，雖贏得訴訟，也
    不希望向抗告人收取，嗣知悉抗告人要提出剩餘財產分配之
    請求後，相對人拿了十六萬元後分成二筆八萬元存在子女之
    帳戶內。抗告理由稱若抗告人撤回本件聲請，相對人亦會撤
    回不當得利之訴訟，顯然不公平，當初調解時，相對人之訴
    訟代理人即與抗告人說，有何委屈我們會幫她解決，相對人
    並無疏於照顧子女之情事。
四、原審審理時，即請抗告人提出相對人如何阻撓抗告人探視、
    妨害抗告人探視、如何讓抗告人不利益之情況，但抗告人卻
    不提出等語，資為抗辯。
肆、經查：
一、就未成年子女藶庭、帛壬權利義務之行使或負擔之歸屬
    ，既經兩造協議由相對人任之，則抗告人聲請改定由其任之
    ，依民法第一千零五十五條第三項規定，本件法院所須審酌
    者，乃相對人是否有未盡保護教養之義務或不利於未成年子
    女藶庭、帛壬之情事。
二、經查：
  (一)抗告人主張：兩造離婚後，相對人對抗告人之態度相當不友
    善，向子女說錢被抗告人拿走，或將抗告人給與子女之物品
    丟棄；且對於二名子女均以物質、零用錢等方式予以威脅，
    告知子女於開庭時，不能去抗告人處，如果沒有跑去抗告人
    那裡，錢都是子女的；子女與抗告人會面後總不願與抗告人
    分開，相對人竟跟小孩說不能哭著不要回去，如果哭的話要
    扣零用錢，或者不可以去夜市打彈珠，或者今晚要自己睡等
    等，已影響二名子女對事物之判斷，並導致子女有偏差行為
    云云，惟相對人上開言行衡情應係相對人在本事件審理期間
    為確保子女之監護權不受改定，方試圖以上開言語約束子女
    ，避免子女與抗告人過於親近，相對人上開言行固有可議、
    應行改進之處，惟依未成年子女藶庭、帛壬於本院之證
    詞以觀（詳後述），其等並未因此與抗告人疏離；再觀諸相
    對人所提出之子女聯絡簿、成績通知書，亦難認未成年子女
    藶庭、帛壬有何偏差之行為及價值觀；且待本事件確定
    之後，相對人自無再以上開言行約束子女之必要，是自難以
    此即認相對人有不利於子女之情事。
  (二)又抗告人主張：相對人今年暑假期間將子女帶往大陸，伊僅
    與子女會面九天，相對人行使監護權太過恣意，未尊重抗告
    人，亦未顧全二名子女與抗告人互動交流之感情需求云云，
    惟查兩造對於子女寒、暑假之探視方式，並未特別約定，而
    依抗告人提出之簡訊翻拍照片以觀，相對人將子女攜至大陸
    探親及短暫居住前，相對人即曾傳簡訊告知抗告人，並表達
    將補足抗告人之探視時間之意，此雖與兩造原約定之探視方
    案不符而有未恰，然未成年子女藶庭證稱：伊從大陸回來
    後一、二天就去媽媽家裡，從星期六住到星期天，去大陸很
    好玩，伊和表哥、表姊、阿公、大陸姊姊同住，爸爸也在大
    陸，新的媽媽也在大陸，新的媽媽對伊很好等語，足見相對
    人之家人因在大陸定居，相對人確有攜子女至大陸探親之需
    求，而非刻意剝奪抗告人之會面交往權，未成年子女至大陸
    期間亦受到良好之照顧，尚難認相對人此舉有不利子女之情
    事。
  (三)再未成年子女帛壬於本院訊問時雖證稱：伊喜歡跟媽媽住
    等語，藶庭於原審證稱：伊想跟媽媽住等語，於本院訊問
    時則證稱：伊喜歡跟媽媽住，也喜歡跟爸爸住，兩個人都喜
    歡等語，足見未成年子女較偏好與其等溝通、互動較佳之抗
    告人，此亦為女性之優勢，然此並不足以推定未成年子女受
    相對人監護將受有何不利，依本院及原審調查之結果暨訪視
    報告，未成年子女對於相對人亦無排斥、抗拒之情事，其等
    對於抗告人之思念，亦可藉由抗告人平日與未成年子女以打
    電話之方式聯絡，及假日由抗告人帶回未成年子女照顧以排
    解及彌補缺憾。
三、綜合上情，本件並無證據足資證明相對人有何未盡保護教養
    之義務或對未成年子女藶庭、帛壬有不利之情事，則原
    審認抗告人之聲請為無理由，駁回抗告人之聲請，認事用法
    並無不當，尚無違誤之處。是抗告人未提出有利之事實與證
    據而執前詞，提起抗告，指摘原裁定不當，請求廢棄原裁定
    ，核為無理由，應予駁回。再因抗告人請求定探視方案，本
    院審酌抗告人請求探視子女之時間，由每月第一、二週回復
    為每月第二、四週，相對人亦表示子女現已較為適應，同意
    配合二、四週探視；及兩造就子女暑假、國定假日之探視日
    期並未約定，亦有予以酌定之必要等情，爰依職權酌定抗告
    人探視未成年子女藶庭、帛壬之會面交往之方式與期間
    如附表所示。
伍、據上論結，本件抗告為無理由，依非訟事件法第二十一條第
    二項、第四十六條、民事訴訟法第四百九十五條之一第一項
    、第四百四十九條第一項、第九十五條、第七十八條，裁定
    如主文。
中    華    民    國   100    年    11    月    16    日
                    家事法庭   審判長法  官  王靜秋
                                     法  官  簡賢坤
                                     法  官  林純如
以上為正本係照原本作成。
如提起再抗告者，應於裁定送達後十日內依非訟事件法第四十五
條第三項「僅得以適用法規顯有錯誤為理由」之規定，向本院提
出再抗告狀（須按他造人數附具繕本），且須敘明理由。
中    華    民    國  100    年    11    月    16    日
                                     書記官  王麗麗
附表：抗告人探視兩造所生未成年子女藶庭、帛壬之時間、
      方式及應注意事項：
一、時間：
（一）抗告人得於每月第二、四週之星期五下午藶庭、帛壬
      學校及安親班課程結束後攜回藶庭、帛壬同住，至二
      日後即星期日下午七時前，將藶庭、帛壬於相對人住
      所地交還相對人。
（二）於民國年份為奇數年（例如民國一０一年、一０三年‧‧
      ‧）端午節、中秋節前一日下午藶庭、帛壬學校及安
      親班課程結束後，抗告人得攜回藶庭、帛壬同住，至
      端午節、中秋節下午七時前交還相對人。如翌日及其後仍
      為放假日時，得於連續假日之最後一日當日下午七時前，
      將藶庭、帛壬於相對人住所地交還相對人。民國年份
      為偶數年時，前開端午節、中秋節或其連續假日之期間，
      輪由相對人與藶庭、帛壬同住，該期間如遇抗告人依
      （一）所示探視時間，抗告人當日探視權停止。
（三）於民國年份為奇數年（例如民國一０一年、一０三年‧‧
      ‧）農曆除夕當日上午九時起，抗告人得攜同藶庭、
      帛壬出遊或返家同住，至大年初四下午七時前交還相對人
      。民國年份為偶數年時，農曆除夕至大年初四期間，輪由
      相對人與藶庭、帛壬同住，該五日中如遇抗告人依（
      一）所示探視時間，抗告人當日探視權停止。
（四）於藶庭、帛壬就讀學校之暑假期間，於「每年七月一
      日上午九時起至同月三十一日下午五時止」，抗告人得前
      往相對人住所地，接回藶庭、帛壬照顧同住。八月份
      則輪由相對人與藶庭、帛壬同住，該段期間如遇抗告
      人依（一）所示探視時間，抗告人該期間會面交往停止。
（五）兩造於藶庭、帛壬年滿十六歲後，有關探視會面權之
      行使應尊重藶庭、帛壬之意願。
二、方法：
（一）得為見面、通信、通話之行為，但通話行為不得妨礙未成
      年子女之日常生活作息。
（二）得為致贈禮物、交換照片、拍照等行為。
三、兩造應遵守事項：
（一）兩造不得有危害藶庭、帛壬身心健康之行為。
（二）兩造不得對藶庭、帛壬灌輸反抗對造之觀念。
（三）抗告人於探視期間，應履行因親權所為相關生活習慣、學
      業輔導及作業完成等指示之義務。
（四）如藶庭、帛壬於會面交往中患病或遭遇事故，抗告人
      應為必要之醫療措施，並即通知相對人，亦即在其會面交
      往實施中，抗告人仍須善盡保護教養之義務。
（五）藶庭、帛壬地址或聯絡方式或就讀學校如有變更，相
      對人應隨時通知抗告人。
（六）相對人應於抗告人行使探視權時，準時將藶庭、帛壬
      交付抗告人。
（七）抗告人應於探視期滿時，準時將藶庭、帛壬交還相對
      人。
（八）抗告人於探視當日逾二小時未前往探視者，除經相對人同
      意外，視同抗告人放棄當日之探視權，以免影響相對人及
      藶庭、帛壬之生活安排；但翌日如為探視日者，抗告
      人仍得於翌日探視。